# 长期股权投资初始成本的确定

提问人：fuzhihong 时间：2023-06-09 14:30:30
请问陈版主，国企投资银行，投资成本 12 亿，每股 7 元，22.12.31获得银监会通过，占比10%，为第一大股东，董事席位一个，权益法核算。银行净资产 160 亿，国企占10%为 16 亿，22.12.31每股市价 5 元。初始分录应该哪一个？1.借:长投 12 亿 贷:银行 12 亿 2.借:长投 16 亿 贷:银行 12 亿 营业外收入 4 亿；要不要考虑市价 5 元低于收购每股 7元这个因素？

回答人：chenyiwei
首先，建议项目组参照《中审众环研究 2020 》之“问题3-1-55（对持股比例不到20%，但派一名董事的参股公司能否按权益法核算）”、《监管规则适用指引——会计类第 1 号》之“1-2 重大影响的判断”所述原则，判断是否具有重大影响。
如果具有重大影响，则：
考虑到本问题的特殊背景，需将“取得重大影响之日确认的负商誉”和“日后的减值风险”结合考虑。相关案例可参考《中审众环研究 2020 》之“问题3-2-58（非同一控制下合并中负商誉确认应注意的问题）”。需要特别关注：避免出现在购买日将负商誉计入营业外收入，而到年底又确认资产减值损失的情况。
针对以权益法核算的长期股权投资，其减值适用《企业会计准则第 8 号——资产减值》，其可收回金额按照“公允价值减去处置费用的净额”和“未来现金流量现值”两者中的较高者确定。因为本案例中的被投资银行是上市银行，其股份有活跃的交易市场，故“公允价值减去处置费用的净额”可直接按照资产负债表日收盘价确定；“未来现金流量现值”即为预计的每年现金股利折现值。
理论上，如果B公司对A银行取得重大影响后，对其所持有的A银行股票在可预见的未来将长期持有，通过收取每年的现金红利来实现投资成本的回收和实现投资收益，则其可收回金额将高于股价，此时可以不因为股价低于长期股权投资账面价值而确认减值损失，即一方面可以在取得重大影响之日确认负商誉所形成的营业外收入，另一方面在期末不需要对长期股权投资确认减值损失。但在实务中，如要做到这一点，其对相关证据的充分性和适当性要求较高，至少需就以下几方面获取充分、适当的证据：
（ 1 ）B公司具有长期持有A银行股份的明确意图（至少在可预见的未来不会出售目前已持有的股份），且该意图有相关权力机构的正式文件作为支持，以及能够证明该安排符合合理商业逻辑，包括但不限于符合国资委对B公司的定位和业绩考核指标设定；
（ 2 ）B公司在可预见的未来具有足够的财务能力以应对各项现金支付需求，不需要通过出售A银行股票来筹措资金满足现金支付需求（涉及未来的现金流量预算，以及对该预算的合理性审核）；
（ 3 ）对A银行未来的现金分红的合理、可靠估计，这取决于A银行有无对外正式宣布的、稳定的现金股利政策，以及A银行自身财务和经营风险大小、各项财务和监管指标是否稳健合规、扣非后的盈利能力是否稳定等；
（ 4 ）折现率的选取是否合理、谨慎（需利用评估专家的工作）。
只有在同时满足上述条件的前提下，才能认可以较高的“未来现金流量现值”而不是“公允价值减去处置费用的净额”作为该项长期股权投资的可收回金额，从而在期末可以不对其计提减值准备。